臺灣高等法院臺中分院刑事判決　　　　94年度上易字第1204號
上　訴　人
即　被　告　甲○○
上　訴　人
即　被　告　丁○○
　　　　　　　　　　（另案在臺灣臺中監獄執行中）
上列上訴人等因傷害案件，不服臺灣臺中地方法院94年度中簡上
字第427號中華民國94年8月11日第一審判決（聲請簡易判決處刑
案號：臺灣臺中地方法院檢察署94年度偵字第3638號），提起上
訴，本院判決如下：
    主  文
原判決撤銷。
丁○○傷害人之身體，累犯，處拘役肆拾伍日，如易科罰金，以
參佰元折算壹日。
甲○○無罪。
    事  實
一、丁○○前於民國八十六年間因違反肅清煙毒條例案件，經法
    院判處有期徒刑三年確定；復於同年間，又因竊盜案件經原
    審法院判處有期徒刑四月確定；且因違反麻醉藥品管理條例
    案件，經原審法院判處有期徒刑三月確定。前開三罪嗣經定
    應執行有期徒刑三年四月確定，於八十八年四月二十九日縮
    短刑期假釋付保護管束出監，縮刑期滿日為八十九年十月一
    日。復於八十九年間，因施用第一、二級毒品案件，經原審
    法院分別判處有期徒刑九月、七月確定；又於同年間因竊盜
    案，經原審法院判處有期徒刑三月確定，此三罪嗣經定應執
    行有期徒刑一年五月確定。徐宏瑞前開假釋遂遭撤銷，執行
    殘刑並接續執行後，於九十二年四月八日縮短刑期假釋付保
    護管束，縮刑期滿日為九十二年九月二十日，期滿未經撤銷
    假釋，視同執行完畢。
二、緣甲○○與己○○間彼此怨隙已深，是於九十四年一月二十
    三日上午十時十分許，在臺中市○區○○街三六四號之頂樓
    ，己○○與丈夫李慶良、小姑丙○○○、姑婿乙○○在該處
    整理雜物之際，丁○○亦至該處，己○○見及，遂以言語勸
    告丁○○勿與甲○○從事違法之事等語，丁○○因而心生不
    悅，下樓告知甲○○此事，甲○○氣憤上樓，以左手抓著己○○右側頭髮，右手打己○○面部左側，此時丁○○乃由己○○之背面以手臂勒住己○○的頸部（均未能證明業已成傷
    ）。因己○○急於掙脫，丙○○○、乙○○見狀旋即上前制
    止，詎丁○○竟單獨基於傷害丙○○○、乙○○之犯意，正
    當乙○○欲拉開丁○○箝制己○○之手臂，而丙○○○欲拉
    開甲○○時，由丁○○反手自後方勒住乙○○的脖子，乙○○不敵即跌倒在地，丙○○○亦遭丁○○踢傷腳部，造成乙○○受有右手肘挫傷、右膝挫傷，另丙○○○則受有右足踝
    擦傷等傷害。
三、案經己○○、丙○○○、乙○○訴由臺中市警察局第一分局
    報請臺灣臺中地方法院檢察署檢察官偵查起訴。
　　理  由
一、按檢察官聲請以簡易判決處刑之案件，經法院認為有第四百
    五十一條之一第四項但書之情形者，應適用通常訴訟程序審
    判之，刑事訴訟法第四百五十二條定有明文；且對於簡易判
    決之上訴，準用刑事訴訟法第三編第一章及第二章之規定，
    管轄第二審之地方法院合議庭受理簡易判決上訴案件，應依
    通常程序審理。其認案件有刑事訴訟法第四百五十二條之情
    形者，應撤銷原判決，逕依通常程序為第一審判決，法院辦
    理刑事訴訟簡易程序案件應行注意事項第十四項亦有規定。
    查本案審判中發現法院認定之犯罪事實，顯然與檢察官據以
    求處罪刑之事實不符，而有刑事訴訟法第四百五十一條之一
    第四項但書第二款前段之情形，依前揭法律規定，原審法院
    台中簡易庭適用簡易判決處刑程序，尚有未合，應由原審法
    院合議庭改依通常程序審理後，逕為第一審之判決；檢察官
    或被告如不服原審法院合議庭所為第一審判決（即本件原審
    94年度中簡上字第427號判決） ，得於法定上訴期間內，向
    管轄之第二審法院即本院提起上訴，程序上先予敘明。
二、訊據上訴人即被告丁○○否認有傷害之犯行，辯稱：伊並未
    打人，反而是被打云云。惟查：1.證人即告訴人乙○○於警
    詢、原審審理時指、證稱：於九十四年一月二十三日上午十
    時十分左右，是大嫂己○○要其與妻子丙○○○到臺中市○○街三六四號五樓樓頂去整理東西，之後其發現己○○與被
    告甲○○發生肢體衝突，被告丁○○則從後面用手臂勒住己○○的脖子，其要過去將被告丁○○拉開，但反遭被告丁○○毆打並勒住脖子，因其有高血壓及肝炎，被打後，是妻子
    丙○○○來救，但丙○○○當時是拉誰，他就不是很清楚了
    等語。2.證人即告訴人丙○○○於警詢、原審審理時分別指
    、證稱：其於九十四年一月二十三日上午十時十分左右，與
    大嫂己○○、大哥李慶良及丈夫乙○○在臺中市○○街三六
    四號之頂樓，正在整理家用雜物，被告丁○○先上樓來看看
    四周，其以為被告丁○○是要上樓拿自己的東西，大嫂己○○有向被告丁○○說了一、二句話，但內容為何，其沒有注
    意聽，之後被告甲○○則用手拉著己○○的頭髮，另一手則
    抓著己○○的臉部，被告丁○○則自後方用手肘掐著己○○
    的脖子，其原本是去拉被告甲○○的衣服，但在告訴人乙○○去拉被告丁○○時，遭被告丁○○反手掐著頸部，將乙○○壓在地上，其才去拉被告丁○○，因此遭被告丁○○踢到
    腳部，雙方肢體衝突的時間約莫十五分鐘等語。3.證人即現
    場目擊之李慶良亦於原審證稱：渠等在整理雜物的過程中，
    是被告丁○○先上來，之後又下樓去，然後被告甲○○就上
    來，被告丁○○也跟著上來，被告甲○○就打己○○，其過
    去要將她二人勸開，後來被告丁○○上來勒住己○○的脖子
    ，丁○○年輕力壯，其當時實在看不下去，原本想將丁○○
    的手拉開，這時妹妹丙○○○要將被告甲○○拉開，其妹婿
    乙○○也拉住被告丁○○的腳，但因被告丁○○年輕力壯，
    而渠等則都是五、六十歲的人，實在無法拉開，後來，被告
    丁○○放手打告訴人乙○○，並且用手勒住乙○○的脖子，
    丙○○○看到此景，就連忙向前，過程中就遭被告丁○○踢
    到腳部等語。4.證人即告訴人己○○亦於警詢、原審審理中
    證稱：當天其與丈夫李慶良、證人乙○○、丙○○○在頂樓
    上整理衣服及書籍，忽然間被告丁○○上樓來，走走看看，
    其覺得是一付挑釁的樣子，渠等都沒有人理被告丁○○，在
    他要下去之前，其向被告丁○○勸說倘被告甲○○要他作違
    法的事情，要他不要作，他下樓之後，被告甲○○馬上就上
    樓來，並衝到她的面前，面對著她，以左手抓其右邊頭髮，
    用右手打其左側的頭，將其往前抓，其下意識要掙脫，當其
    再抬起頭來時，被告丁○○自其身後勒住其脖子，其有窒息
    的感覺，乙○○見狀就前來拉著被告丁○○的手，小姑丙○○○也去拉被告甲○○，要將被告二人拉開，之後被告丁○○轉身過去踢乙○○，又勒住乙○○的脖子，後來因為被告
    二人沒有占到什麼便宜，二人就跑了，被告二人來的很突然
    ，前後只有一、二分鐘的時間等語。5.另告訴人乙○○、丙○○○因遭被告丁○○毆打，造成乙○○受有右手肘挫傷、
    右膝挫傷，另丙○○○則受有右足踝擦傷等傷害，亦有行政
    院衛生署臺中醫院九十四年一月二十三日診斷證明書二紙在
    卷可憑（見偵查卷第四八、四九頁）。再丙○○○、乙○○
    、己○○及李慶良與被告丁○○間並無糾葛冤仇，當無構詞
    誣陷被告丁○○之理；再者，衡之上開四名證人互有姻親血
    緣關係，倘若真有構詞設陷於被告丁○○之情事，則渠等所
    為證言經彼此討論潤飾設計後，應無可能出現互有差別之指
    述，而本件衝突事起突然，肢體衝突之際，場面必然混亂，
    情況亦屬危急，是認前開四位證人對於本件衝突發生之經過
    、歷經時間之長短等情，縱有些許出入，應可合理推論係證
    人各自親身經歷、感受、記及面對事件面向角度之不同而為
    之表述，從而，上開證人所為證述應可信為真實地呈現事件
    發生之經過。本案事證已臻明確，被告丁○○前開辯解，無
    非事後推卸刑責之詞，不足採信，被告丁○○犯行堪以認定
    ，自應依法論科。
三、核被告丁○○傷害告訴人丙○○○、乙○○，所為係犯刑法
    第二百七十七條第一項之普通傷害罪。被告丁○○以一傷害
    行為，傷害丙○○○、乙○○二人，為想像競合犯，應從一
    重處斷。被告丁○○前於八十六年間因違反肅清煙毒條例案
    件，經法院判處有期徒刑三年確定；復於同年間，又因竊盜
    案件經原審法院判處有期徒刑四月確定；且因違反麻醉藥品
    管理條例案件，經原審法院判處有期徒刑三月確定。前開三
    罪嗣經定應執行有期徒刑三年四月確定，於八十八年四月二
    十九日縮短刑期假釋付保護管束出監，縮刑期滿日為八十九
    年十月一日。復於八十九年間，因施用第一、二級毒品案件
    ，經原審法院分別判處有期徒刑九月、七月確定；又於同年
    間因竊盜案，經原審法院判處有期徒刑三月確定，此三罪嗣
    經定應執行有期徒刑一年五月確定。徐宏瑞前開假釋遂遭撤
    銷，執行殘刑並接續執行後，於九十二年四月八日縮短刑期
    假釋付保護管束，縮刑期滿日為九十二年九月二十日，期滿
    未經撤銷假釋，視同執行完畢之事實，有臺灣臺中地方法院
    檢察署刑案資料查註紀錄表及臺灣高等法院被告全國前案紀
    錄表在卷可稽，被告於受有期徒刑之執行完畢後，五年內再
    犯本件有期徒刑以上之罪，為累犯，應依刑法第四十七條規
    定加重其刑。原審認被告丁○○犯罪事證明確，予以論罪科
    刑，固非無見，惟依前所述，傷害告訴人丙○○○、乙○○
    者為被告丁○○，並無證據足以證明被告甲○○與告訴人己○○互相拉扯之際，被告甲○○就被告丁○○傷害告訴人丙○○○、乙○○之行為，與丁○○間有如何之犯意聯絡與行
    為分擔，原判決就被告丁○○傷害告訴人丙○○○、乙○○
    之行為，認與被告甲○○間，有犯意聯絡、行為分擔，為共
    同正犯，自有未合。被告丁○○上訴意旨否認犯罪，指摘原
    判決不當，雖無理由，惟原判決關於被告丁○○部分既有上
    述可議之處，即屬無可維持，自應由本院將原判決關於被告
    丁○○部分撤銷改判。爰審酌被告丁○○有事實欄所示之前
    科紀錄，足認其素行不佳，本件又緣起細故而毆打告訴人丙○○○、乙○○，動輒以暴力相向，實不可取，惟幸告訴人
    丙○○○、乙○○所受傷勢非重，併參酌被告丁○○犯罪目
    的、生活狀況、品行、智識程度及犯罪後未坦承犯行等一切
    情狀，量處如主文第二項所示之刑，並諭知易科罰金之折算
    標準，以示懲儆。
四、按「法院不得就未經起訴之犯罪審判」，刑事訴訟法第二百
    六十八條定有明文。經查，本件聲請簡易判決處刑書對於犯
    罪事實係記載：「詎二人仍不知悔改，於 94年1月23日上午
    10 時10分許，在臺中市○區○○街364號頂樓，因己○○以
    言語勸告丁○○勿與甲○○共犯壞事等語，致丁○○乃心生
    不悅，下樓告知甲○○此事，二人即共同基於傷害之犯意，
    同至頂樓處，由甲○○毆打己○○（未至成傷），丁○○則
    以手勒住己○○脖子，斯時適有己○○小姑丙○○○及其夫
    乙○○在場，欲前去勸阻時，丁○○竟先後以腳踢二人，造
    成己○○受有頸部勒傷、丙○○○受有右足踝擦傷、乙○○
    受有右手肘挫傷、右膝挫傷等傷害」等語。另該處刑書證據
    並所犯法條欄二亦記載：「核被告甲○○、丁○○所為，係
    犯刑法第二百七十七條第一項之罪嫌。被告二人就傷害己○○之犯行，有犯意聯絡及行為分擔，應以共同正犯論。又被
    告丁○○以一行為，傷害己○○、丙○○○、乙○○，為想
    像競合犯」等語。綜觀本件聲請簡易判決處刑書犯罪事實、
    證據並所犯法條欄所載之上開內容，顯然檢察官所認者為：
    被告甲○○、丁○○二人共同毆打告訴人己○○，致己○○
    受有頸部勒傷之傷害；另被告丁○○單獨毆打告訴人乙○○
    、丙○○○成傷。是檢察官就被告甲○○部分所聲請簡易判
    決處刑之事實應為被告甲○○與被告丁○○共同傷害告訴人
    己○○部分而已。原判決認：「本件公訴人起訴事實業已載
    明被告二人係基於共同基於傷害之犯意，正值被告二人與告
    訴人己○○生有肢體衝突時，適有告訴人丙○○○及其夫乙○○在場，前去勸阻時，由被告丁○○先後以腳踢告訴人丙○○○、乙○○等情，又本件衝突發生之際，告訴人丙○○○、乙○○既係分別制止被告甲○○、丁○○，則被告二人
    為求反制，對彼此之行為，自應仍有犯意之聯絡及行為之分
    擔，此據被告甲○○自承於告訴人丙○○○拉她時，她有反
    制，被告丁○○則係在場與乙○○扭打在一起等語即可明悉
    ，加以起訴之犯罪事實並未敘明被告丁○○傷害告訴人丙○○○、乙○○部分之犯行，已超越與被告甲○○間犯意聯絡
    之範疇，是認被告甲○○傷害告訴人丙○○○、乙○○之部
    分，亦為起訴之犯罪事實，本院自得予以審理，至起訴論罪
    科刑法條雖未敘明被告甲○○傷害告訴人丙○○○、乙○○
    之論罪法條，應屬漏載，附此敘明」，是就單純之聲請簡易
    判決處刑事實為過度擴張之解釋，並非可採。原判決認定被
    告甲○○有與另被告丁○○共同毆打告訴人乙○○、丙○○○，而對其論罪科刑，自有就未受請求之事項予以判決之違
    法。被告甲○○上訴意旨雖未指摘及此，惟原判決關於被告
    甲○○部分，既有上述可議之處，即屬無可維持，應由本院
    將原判決關於被告甲○○部分，一併撤銷。
五、公訴意旨另以：被告甲○○與丁○○二人，共同基於傷害之
    犯意聯絡，由被告甲○○毆打告訴人己○○（未至成傷），
    被告丁○○則以手勒住告訴人己○○脖子，致告訴人己○○
    受有頸部勒傷之傷害，案經己○○提出告訴，因認被告甲○○與丁○○二人就此部分，均涉犯刑法第二百七十七條第一
    項之傷害罪嫌，且二人就此部分有犯意聯絡、行為分擔，為
    共同正犯。(一)按刑法所定之傷害罪，以有傷害人之意思，並
    發生傷害之結果者，始能成立，若加害者以傷害人之意思，
    而加暴行，尚未發生傷害之結果，除對直系血親尊親屬施強
    暴，可成立刑法第二百八十一條之罪，或法律對暴行另有處
    罰之規定外，如社會秩序維護法第八十七條規定加暴行於人
    者處三日以下拘留或新台幣一萬八千元以下罰鍰外，要無從
    成立刑法之傷害罪。又所謂傷害之結果，係指人之生理機能
    或精神狀態，因而有所障礙，或於外形有所變異破壞之情形
    而言。再按犯罪事實應依證據認定之，無證據不得推定其犯
    罪事實。又告訴人之告訴，係以使被告受刑事訴追為目的，
    是其陳述是否與事實相符，仍應調查其他證據以資審認；又
    認定不利於被告之事實，須依積極證據，苟積極證據不足為
    不利於被告事實之認定，即應為有利於被告之認定，更不必
    有何有利之證據。(二)經查，告訴人己○○於九十四年一月二
    十三日至行政院衛生署臺中醫院主訴頸部遭人勒傷，惟檢查
    時頸部並無任何明顯外傷，該醫院於驗傷診斷書記載頸部勒
    傷（無任何明顯外傷）等情，此有該驗傷診斷書在卷可按（
    偵查卷第六五頁），是就告訴人己○○是否受有傷害一節，
    除告訴人之指述外，並無其它積極證據足佐，自難僅憑告訴
    人己○○之指述，遽認被告二人有此部分之傷害犯行，揆諸
    前揭說明，應為被告二人有利之認定，尚不能證明被告二人
    有此部分犯罪行為。就被告甲○○部分應為無罪之諭知；另
    就被告丁○○部分，因公訴人認被告丁○○所涉此部分犯行
    與前揭論罪科刑之傷害部分間，有想像競合犯之裁判上一罪
    關係，爰不另為無罪之諭知。
據上論結，應依刑事訴訟法第三百六十九條第一項前段、第三百
六十四條、第二百九十九條第一項前段、第三百零一條第一項，
刑法第二百七十七條第一項、第五十五條、第四十七條、第四十
一條第一項前段，罰金罰鍰提高標準條例第一條前段、第二條前
段，判決如主文。
本案經檢察官戊○○到庭執行職務。
中　　華　　民　　國　　94　　年　　11　　月　　17　　日
              刑事第四庭  審判長法　官　洪　耀　宗
                                法　官　劉　登　俊
                                法　官　江　德　千
上列正本證明與原本無異。
不得上訴。
                                書記官　吳　麗　琴
中　　華　　民　　國　　94　　年　　11　　月　　18　　日
【附錄論罪科刑法條】
刑法第二百七十七條第一項：
傷害人之身體或健康者，處三年以下有期徒刑、拘役或一千元以
下罰金。
                                                      Ｒ
